臺灣桃園地方法院刑事判決　　　　　　　 96年度易字第472號
公　訴　人　臺灣桃園地方法院檢察署檢察官
被　　　告　甲○○
　　　　　　　　　　　號
上列被告因毒品危害防制條例案件，經檢察官提起公訴（台灣桃
園地方法院檢察署96年度毒偵字第558 號）及移送併辦（96年度
毒偵字第697 號），本院依簡式審判程序，判決如下：
    主  文
甲○○施用第二級毒品，累犯，處有期徒刑柒月。
    事實及理由
一、本件被告甲○○所犯為死刑、無期徒刑或最輕本刑為3 年以
    上有期徒刑以外之罪，其於準備程序中就被訴事實為有罪之
    陳述，經法官告知簡式審判程序之旨，並聽取公訴人及被告
    之意見後，依刑事訴訟法第273 條之1 第1 項規定，裁定由
    受命法官獨任進行簡式審判程序，合先敘明。
二、甲○○前於民國89年間因違反毒品危害防制條例之施用毒品
    案件，經台灣基隆地方法院以該院89年毒聲字第1307號裁定
    送強制戒治，於90年7 月27日執行完畢釋放，詎其於強制戒
    治執行完畢釋放後五年內，仍不知悔改，再於93年間因毒品
    案件，經檢察官起訴後由台灣基隆地方法院以該院93年易字
    第142 號判處有期徒刑8 月確定，又於同年間因違反槍砲彈
    藥刀械管制條例案件經同法院以93年訴字第564 號判處有期
    徒刑1 年4 月確定，嗣經該法院以93聲字第793 號裁定應執
    行有期徒刑1 年11月確定，而於95年5 月25日縮短刑期假釋
    出監，於同年11月17日假釋期滿未經撤銷視為執行完畢。詎
    甲○○仍不知悔改，明知甲基安非他命係毒品危害防制條例
    查禁之第二級毒品，不得施用，仍基於施用第二級毒品甲基
    安非他命之集合犯意，自96年1 月7 日晚間10時許起至同年
    4 月30日某時許止，以約每日一次或每二日一次之頻率，在
    其位於基隆市○○區○○里○○街102 之14號之住處內、或
    在不詳地點之加油站廁所內、或在其位於桃園縣中壢市○○
    ○街17號2 樓綽號「小唐」之友人住處內，以將甲基安非他
    命置入玻璃球內自下方以火燒烤，吸食所產生之煙霧之方式
    ，施用甲基安非他命數次。嗣先於96年1 月9 日下午4 時許
    ，在位於桃園縣中壢市○○○街17號2 樓綽號「小唐」之友
    人住處，為警查獲；嗣再於96年2 月11日下午3 時45分許，
    經警通知前往採尿送驗，其檢驗結果確呈甲基安非他命陽性
    反應，始查知上情。本案經桃園縣政府警察局平鎮分局報告
    台灣桃園地方法院檢察署檢察官偵查起訴、及經基隆市警察
    局第三分局報告台灣基隆地方法院檢察署檢察官偵查後移送
    本院併辦。
三、被告上開犯行，有下列證據可證：
  (一)被告於本院審判中之自白。
  (二)臺灣檢驗科技股份有限公司濫用藥物尿液檢驗報告2紙。
四、按甲基安非他命係毒品危害防制條例第2 條第2 項第2 款所
    稱之第二級毒品，是被告施用甲基安非他命之行為，係犯該
    條例第10條第2 項之施用第二級毒品罪。被告持有第二級毒
    品，嗣進而施用之，持有之低度行為應為施用之高度行為所
    吸收，不另論罪。另倘行為人該數次犯行之時間場所均甚為
    接近、又使用相同或近似之犯罪手段、或是利用同一之機會
    、而主觀上係基於一持續進行之犯罪意思、及各行為間均具
    有密接關係，倘將其數次行為評價為一個行為，亦符合社會
    相當性之概念者，則應包括性地視為一個犯罪行為，即所謂
    「包括一罪」。經查，本案被告自96年1 月7 日晚間10時許
    起至同年4 月30日某時許止，以約每日施用一次或每二日施
    用一次毒品甲基安非他命之頻率，數次施用該毒品，觀其施
    用之時間均屬密接，施用手段亦均相同，顯然被告主觀上係
    基於一持續進行之施用毒品犯意而為，依社會一般之觀念，
    將之視為一個施用毒品之犯罪行為核屬相當，亦符合95年7
    月1 日施行之修正後新刑法廢止原第56條連續犯規定之意旨
    （另可參照該條廢止之立法理由第4 點），依前揭說明，自
    應包括性地論以一罪。再檢察官雖僅就被告於96年1 月9 日
    為警採尿時起回溯96小時內之某時之施用毒品甲基安非他命
    之行為起訴，然上揭未經起訴之部分與起訴之部分有實質上
    一罪之關係，已如前述，本院自應併予審判。另被告前有如
    犯罪事實欄所載之前科，有臺灣高等法院被告前案紀錄表在
    卷可按，其受有期徒刑執行完畢，5 年以內再故意犯本件有
    期徒刑以上之罪，應依刑法第47條第1 項規定，論以累犯，
    並加重其刑。本院審酌被告前已因施用毒品案件經觀察勒戒
    及刑罰執行，本應徹底戒除毒癮，而今竟繼續施用毒品，顯
    見並無戒除毒害之決心，應藉由刑罰之執行矯正其行，然念
    其施用毒品乃自戕一己之身體健康，行為本身對社會所造成
    之危害並非直接、鉅大，且犯後坦承犯行，並考量其施用毒
    品之次數等一切情狀，量處如主文所示之刑，以資懲儆。
五、按民國92年7 月9 日修正之毒品危害防制條例刪除二犯及三
    犯之規定，一改修法前繁雜之處遇程序，僅將施用毒品者簡
    化區分為初犯、再犯，並認施用毒品者係屬病患性犯人，以
    觀察、勒戒戒除其身癮，並以強制戒治去除其心癮。經觀察
    、勒戒或強制戒治執行完畢釋放後，若係五年後再犯該條例
    第10條之施用毒品罪者，與同條例第20條第1 項、第2 項關
    於「初犯」之處理方式相同，檢察官應先聲請法院裁定令被
    告入勒戒處所觀察、勒戒，並視有無繼續施用毒品傾向，決
    定應予釋放、為不起訴之處分，或應聲請法院裁定令入勒戒
    處所強制戒治；若係五年內「再犯」同條例第10條之施用毒
    品罪者，依同條例第23條第2 項規定，檢察官則應依法追訴
    。觀諸該條例第20條第3 項之修正理由：「觀察、勒戒或強
    制戒治五年後再犯者，顯見前所實施之觀察、勒戒或強制戒
    治已足以遮斷其施用毒品之癮，為期自新及協助其戒除毒癮
    ，對此五年後再犯者，爰明定仍適用初犯之規定，先經觀察
    、勒戒、強制戒治之程序」及同條例第23條第2 項之修正理
    由：「為配合簡化施用毒品犯之刑事處遇程序，並鑑於經觀
    察、勒戒或強制戒治執行完畢釋放後五年內再犯者，其再犯
    率甚高，原據以實施之觀察、勒戒及強制戒治既已無法收其
    實效，自應施以刑事處遇」；顯然如施用毒品者係前經觀察
    、勒戒或強制戒治等治療程序執行完畢五年後，始再施用毒
    品者（視為初犯），因前所執行之觀察、勒戒或強制戒治已
    足收戒除毒癮之效，自應重新執行觀察、勒戒或強制戒治等
    治療程序；反之，在五年內再犯之情形，因其先前所為治療
    程序，顯未能收戒斷毒癮之效，且考量施用毒品者之再犯率
    偏高，乃簡化其刑事處遇程序，而逕予追訴處罰，不再施以
    治療程序。參酌上開立法理由，修正毒品危害防制條例就施
    用毒品者，祇於「初犯」及「五年後再犯」二種情形，有其
    追訴條件之限制，即須於初犯經觀察、勒戒或強制戒治釋放
    後，五年內無再犯施用毒品之行為，始能認其前所實施之觀
    察、勒戒或強制戒治已足遮斷毒癮，而得於五年後再犯時，
    再予適用初犯之規定，重行觀察、勒戒或強制戒治等程序；
    倘五年內已經再犯，被依法追訴處罰，縱其第三次（或第三
    次以上）施用毒品之時間在初犯釋放五年以後，亦與「五年
    後再犯」之情形有別，且因其已於「五年內再犯」，顯見再
    犯率甚高，原實施觀察、勒戒或強制戒治，已無法收其實效
    ，而無五年戒斷期之存在，自無再經觀察、勒戒及強制戒治
    之必要，應由檢察官逕行起訴，始符該法修正之本旨（最高
    法院96年度台非字第36號判決意旨參照）。本案被告前於90
    年間因施用毒品案件，經法院裁定送強制戒治後，於90年7
    月27日執行完畢釋放後，再於五年內之93年間因施用毒品案
    件，經檢察官起訴後由法院判處有期徒刑8 月，經與另案違
    反槍砲彈藥刀械管制條例經法院判處有期徒刑1 年4 月之案
    件合併定應執行有期徒刑1 年11月確定後，於95年5 月25日
    縮短刑期假釋出監，於同年11月17日假釋期滿未經撤銷視為
    執行完畢，此已如前述。詎被告仍不知悔改，自96年1 月7
    日起，至96年4 月30日止，施用第二級毒品甲基安非他命多
    次，依前所述，被告所為本件犯行，與毒品危害防制條例第
    20條第3 項規定「五年後再犯」之情形不同，檢察官依法追
    訴，自屬合法，附此敘明。
六、據上論斷，依刑事訴訟法第273 條之1 第1 項、第299 條第
    1 項前段，毒品危害防制條例第10條第2 項，刑法第11條前
    段、第47條第1 項，判決如主文。
中　　華　　民　　國　　96　　年　　5 　　月　　23　　日
                  刑事第十一庭  法　官　紀凱峰
以上正本證明與原本無異。
如不服本判決，應於判決送達後10日內向本院提出上訴狀（應附
繕本）。
　　　　　　　　　　　　　　　  書記官　陳淑瓊
中　　華　　民　　國　　96　　年　　5 　　月　　25　　日
附錄本案論罪科刑依據之法條：
毒品危害防制條例第10條
施用第一級毒品者，處6 月以上5 年以下有期徒刑。
施用第二級毒品者，處 3 年以下有期徒刑。
